【裁判字號】    91,訴,3782
【裁判日期】    920128
【裁判案由】    損害賠償
【裁判全文】
臺灣臺中地方法院民事判決  九十一年度訴字第三七八二號
    原      告  乙○○
    被      告  甲○○
右當事人間請求損害賠償事件，經刑事庭移送前來，本院判決如左：
    主      文
被告應給付原告新台幣壹佰零肆萬陸仟零肆拾玖元，及自民國九十一年十二月二十五
日起至清償日止，按週年利率百分之五計算之利息。
原告其餘之訴駁回。
訴訟費用由被告負擔十分之四；餘由原告負擔。
本判決原告勝訴部分於原告以新台幣拾肆萬捌仟陸佰捌拾元供擔保後，得假執行
。
原告其餘假執行之聲請駁回。
    事      實
甲、原告方面：
一、聲明：被告應給付原告新台幣（下同）貳佰玖拾陸萬伍仟壹佰貳拾元，及自起
    訴狀繕本送達翌日起至清償日止，按週年利率百分之五計算之利息，並願供擔保
    請准為假執行之宣告。
二、陳述：
（一）被告於民國九十年九月十三日二十三時許，駕駛車牌號碼ＧＵ─七二三號自小
      客車，沿臺中縣后里鄉○○路由東向西方向行駛，於同日二十三時十分許，行
      經臺中縣甲后路五三０號前時，應注意行車速度，在巿區道路，時速不得超過
      五十公里，在郊外道路時不得超六十公里，在劃有分向限制線路段，不得駛入
      來車之車道內，而依當時之情形天氣晴朗、路面乾燥、無缺陷並無障礙物、視
      距良好，並無不能注意之情形，竟以時速六、七十公里之速度超越時速限制行
      駛，且跨入來車道，而疏未注意原告騎乘車牌號碼ＴＨＱ─八九三號輕型機車
      搭載其妻范姜雲娥，自路旁起駛欲穿越甲后路，由於原告亦因飲酒後不能安全
      駕駛動力交通工具，且未在遵行車道內行駛，至不當穿越車道之疏失，致被告
      所駕駛之前開自用小客車正前方車頭因煞車不及而撞及乙○○所騎乘之上開輕
      型機車左側車身，造成原告左股骨閉鎖性骨折、左膝開放骨折及韌帶損傷、右
      膝開放性傷口、臉部擦傷及撕裂傷等傷害。爰依侵權行為法則，請求被告給付
      下列損害賠償。
（二）原告從事音樂服務業，每月薪資新台幣二萬元，而原告自九十年九月十三日發
      生車禍後，迄九十一年十二月已有十五個月未能工作，故薪資損失三十萬元。
（三）原告因左股骨閉鎖性骨折、左膝開放骨折及韌帶損傷、右膝開放性傷口、臉部
      擦傷及撕裂傷等傷害，分別於台中榮民總醫院、李綜合醫院大甲分院、長庚紀
      念醫院等診療，支出十四萬三千五百五十四元、三千三百四十二元、二萬一千
      零七十一元，合計十六萬七千九百六十七元。
（四）長庚紀念醫院於九十一年十二月二日診斷原告為左側遠端股骨骨髓炎，目前左
      腿完全僵直，勞工保險條例第五十三條規定，勞工保險殘廢給付標準表，原告
      左下肢喪失機能一其殘廢等級為第六級，喪失勞動能力程度為百分之七六．九
      ，又原告於四十六年三月十八日出生，若以今年四十六歲，按工作退休年齡以
      六十歲計算，原告尚有十四年之工作年限，故原告喪失勞動能力之損害，一次
      請求被告給付，依霍夫曼式計算法，扣除法定利率計算中間利息，為一百九十
      九萬七千一百五十六元。
（五）原告本以音樂服務業為生，收入雖微薄，但生活並無缺憾，唯自發生本案車禍
      之後，原告無法工作，形同廢人，致全家（原告與其配偶范姜雲娥育有三子）
      生活經濟陷入困境，每思及不能善盡為人夫、為人父之職責，即痛苦不堪，自
      責不已，其精神上之痛苦實非言語所能形容，故原告請求五十萬元之精神上損
      害賠償。
三、證據：提出台中縣音樂服務業職業工會會員證、診斷證明書、醫療費收據、身心
    障礙手冊。
乙、被告方面：
一、聲明：駁回原告之訴。
二、陳述：
（一）車禍雙方均有過失。
（二）對原告提出之醫療費收據、診斷證明書、醫療費收據無意見，業原告原薪資每
      月二萬元，及十五個月不能工作均無意見。
丙、本院依職權調閱本院九十一年度交易字第三四六號、臺灣高等法院臺中分院九十
    一年度交上易第一八四四號判決。
    理      由
一、本件原告主張：被告於九十年九月十三日二十三時許，駕駛車牌號碼ＧＵ─七二
    三號自小客車，沿臺中縣后里鄉○○路由東向西方向行駛，於同日二十三時十分
    許，行經臺中縣甲后路五三０號前時，應注意行車速度，在巿區道路，時速不得
    超過五十公里，在郊外道路時不得超六十公里，在劃有分向限制線路段，不得駛
    入來車之車道內，而依當時之情形天氣晴朗、路面乾燥、無缺陷並無障礙物、視
    距良好，並無不能注意之情形，竟以時速六、七十公里之速度超越時速限制行駛
    ，且跨入來車道，而疏未注意原告騎乘車牌號碼ＴＨＱ─八九三號輕型機車搭載
    其妻范姜雲娥，自路旁起駛欲穿越甲后路，由於原告亦因飲酒後不能安全駕駛動
    力交通工具，且未在遵行車道內行駛，至不當穿越車道之疏失，致被告所駕駛之
    前開自用小客車正前方車頭因煞車不及而撞及乙○○所騎乘之上開輕型機車左側
    車身，造成原告左股骨閉鎖性骨折、左膝開放骨折及韌帶損傷、右膝開放性傷口
    、臉部擦傷及撕裂傷等傷害等情，為兩造所不爭，本院九十一年度交易字第三四
    六號刑事判決、臺灣高等法院臺中分院九十一年度交上易第一八四四號刑事判決
    亦均同此認定，堪信真實。
二、按行車速度無標誌者，在巿區道路，時速不得超過五十公里，在郊外道路時速不
    得超過六十公里；汽車在雙向二車道行駛時在劃有分向限之路段，不得駛入來車
    之車道內，道路交通安全規則第九十三條第一項第一款、第九十七條第二款分別
    定有明文。被告駕車行經肇事地點時，自應注意上開交通安全規則之規定，且當
    時情形，天氣晴朗、路面乾燥、無缺陷並無障礙物、視距良好，並無不能注意之
    情事，被告應注意，並能注意而不注意以致肇事，被告顯有過失，且告訴人因本
    件車禍致受有左股骨閉鎖性骨折、左膝開放骨折及韌帶損傷、右膝開放性傷口、
    臉部擦傷及撕裂傷等傷害，亦有行政院國軍退除役官兵輔導委員會臺中榮民總醫
    院診斷證明書影本一紙在卷可佐，是被告之過失行為與告訴人所受傷害間顯有相
    當因果關係，且本案經臺灣臺中地方法院檢察署檢察官送請臺灣省臺中縣區車輛
    行車事故鑑定委員會鑑定結果，亦認：「乙○○酒精濃度過量駕駛輕機車穿越車
    道，跨停中不當，為肇事原因，甲○○駕駛自用小車超速跨越分向限制線行駛，
    為肇事原因」等語，有該委員會九十一年六月二十七日中縣鑑字第九一００二七
    號函一份在卷可佐，被告過失甚為顯然，而本院刑事庭院九十一年度交易字第三
    四六號判決、臺灣高等法院臺中分院九十一年度交上易第一八四四號案件就被告
    之過失，亦均同此認定，有各該判決附卷可參。按不法侵害他人之身體或健康者
    ，對於被害人因此喪失或減少勞動能力或增加生活上之需要時，應負損害賠償責
    任，不法侵害他人之身體、健康者，被害人雖非財產上之損害，亦得請求賠償相
    當之金額，民法第一百九十三條第一項、第一百九十五條第一項定有明文。被告
    過失致原告受傷，自應負前揭侵權行為責任。
三、原告從事音樂服務業，每月薪資新台幣二萬元，而原告自九十年九月十三日發生
    車禍後，迄九十一年十二月已有十五個月未能工作等情，為被告所不爭，復據原
    告提出台中縣音樂服務業職業工會會員證在卷可按，故原告主張被告應賠償工作
    損失三十萬元，自屬有據。又原告因左股骨閉鎖性骨折、左膝開放骨折及韌帶損
    傷、右膝開放性傷口、臉部擦傷及撕裂傷等傷害，分別於台中榮民總醫院、李綜
    合醫院大甲分院、長庚紀念醫院等診療，支出十四萬三千五百五十四元、三千三
    百四十二元、二萬一千零七十一元，合計十六萬七千九百六十七元，有診斷證明
    書、醫療費收據足資佐證，復為被告所不爭，故原告主張被告應賠償醫療費用十
    六萬七千九百六十七元，亦屬有據。
四、又原告經長庚紀念醫院於九十一年十二月二日診斷原告為左側遠端股骨骨髓炎，
    目前左腿完全僵直，有診斷證明書在卷可憑，依勞工保險條例第五十三條規定所
    列勞工保險殘廢給付標準表，原告左下肢喪失機能一其殘廢等級為第六級，喪失
    勞動能力程度為百分之七六．九，又原告於四十六年三月十八日出生，若以今年
    四十六歲，按工作退休年齡以六十歲計算，原告尚有十四年之工作年限，故原告
    以每月二萬元即每年二十四萬元，計算喪失勞動能力之損害，一次請求被告給付
    ，依霍夫曼式計算法，扣除法定利率計算中間利息，為一百九十九萬七千一百五
    十六元（240000×76.9%×10.821172= 0000000），即屬有據。
五、查原告受傷多處，其傷勢癒合後，尚有第六級殘廢之後遺症，及原告提出之身心
    障礙手冊影本在卷可按，復有三子待其扶養，其肉體、精神自受極大痛苦，本院
    斟酌實際情況，以原告高中畢業，前從事音樂服務，有土地房屋各一筆及車輛，
    被告國中業業，曾從事修車業，並無不動產及投資等情形，認原告精神損害賠償
    之請求，以十五萬元為公允，此部分之請求，應予准許。逾此數額之請求，為無
    理由。
六、綜上所述，原告依侵權行為法則，得請求被告賠償二百六十六萬五千一百二十三
    元（300000+167967+0000000+150000=0000000）。惟按損害之發生或擴大，被害
    人與有過失者，法院得減輕賠償金額，民法第二百十七條第一項定有明文。經查
    被告超速跨入來車道行駛固屬不當，惟原告亦因飲酒後不能安全駕駛動力交通工
    具，且未在遵行車道內行駛，至不當穿越車道之疏失，致被告所駕駛之前開自用
    小客車正前方車頭因煞車不及而受傷等情，業據本院調閱九十一年度交易字第三
    四六號、偵審卷宗內附道路交通事故調查報告表等查核屬實，而本院九十一年度
    交易字第三四六號、臺灣高等法院臺中分院九十一年度交上易第一八四四號判決
    亦同此認定，被告原告自應同負過失之責。爰審酌本件兩造肇事情節，依兩造過
    失程度，減輕被告賠償金額十分之六，即被告應賠償原告一百零四萬六千零四十
    九元（元以下四捨五入）。原告請求被告給付上開金額及法定遲延利息，為有理
    由，應予准許。又原告雖於九十一年八月八日以言詞於本院九十一年度交易字第
    三四六號案件中提起本件訴訟，惟既於九十一年十二月十七日具狀陳明法定遲延
    利息自起訴狀繕本送達翌日起算，而該書狀係於九十一年十二月二十四日送達被
    告，則原告請求翌日即九十一年十二月二十五日起至清償日止，按週年利率百分
    之五計算之利息為有理由，應予准許。逾此部份之請求，為無理由，應予駁回。
七、原告陳明願供擔保，聲請宣告假執行，經核其勝訴部份，核無不合，爰酌定相當
    之擔保金額宣告之；其餘假執行之聲請，因訴之駁回而失所附麗，不予准許。
八、據上論結，本件原告之訴為一部有理由，一部無理由，依民事訴訟法第七十九條
    但書、第三百九十條第二項，判決如主文。
中      華      民      國    九十二    年      一      月    二十八    日
                                        臺灣臺中地方法院民事第一庭
~B法      官  陳宗賢
右為正本，係照原本作成。
如不服本判決，應於判決送達後二十日內，向本院提出上訴狀。
中      華      民      國    九十二    年      一      月    二十八    日
~B法院書記官


司法院資訊處製作；財團法人民間司法改革基金會備份。
